【裁判字號】    98,抗,2050
【裁判日期】    990225
【裁判案由】    聲明異議
【裁判全文】
臺灣高等法院民事裁定                  98年度抗字第2050號
抗  告  人   豪志工程股份有限公司
法定代理人   甲○○
抗告人因與相對人峰旗企業有限公司間請求返還提存物事件，聲
明異議，對於中華民國98年11月27日臺灣新竹地方法院98年度事
聲字第46號所為裁定提起抗告，本院裁定如下：
    主  文
抗告駁回。
抗告訴訟費用由抗告人負擔。
    理  由
一、聲明異議及抗告意旨略以：伊前接獲原法院通知於7日內陳
    報伊有無就相對人應賠償假扣押所致損害新台幣（下同）48
    萬4676元，向法院提起民事訴訟、支付命令、調解聲請後，
    即於98年10月29日向臺灣臺北地方法院聲請對相對人核發支
    付命令，詎原法院98年度司聲字第209號裁定仍准予相對人
    領回同院93年度存字第663號提存擔保金82萬元，已害及伊
    之權益。伊雖未於法院所定陳報期間內為權利之行使，然其
    已於原法院98年度司聲字第209號於98年11月2日送達伊生效
    前向法院聲請核發支付命令，法院應不得准許相對人領回擔
    保金。蓋擔保金之提供係擔保受擔保利益人因不當之假扣押
    受有損害時，得請求就該擔保金優先受償，若法院逕裁定准
    予本件相對人返還提存金，則日後伊對相對人提起損害賠償
    訴訟，縱獲勝訴判決確定，亦無從就該提存金受償。故於伊
    對相對人請求損害賠償之訴訟確定前，法院均不應准許相對
    人領回擔保金。再者，伊先前解除與相對人之UPS不斷電系
    統買賣契約後，訴請相對人返還定金49萬元，已獲法院判決
    勝訴確定，卻因相對人名下無財產致執行無結果，若准予相
    對人領回該擔保金，伊勢將無法實質獲償。然原裁定仍准予
    相對人領回擔保金，而駁回伊之聲明異議，為此提起抗告等
    語。
二、原裁定以：相對人前提供假扣押擔保金所依據之原法院93年
    度裁全字第920號裁定業經原法院以97年度裁全聲字第54號
    裁定撤銷，且依據93年度裁全字第920號裁定所為之強制執
    行程序亦經抗告人聲請撤銷，原法院並通知將扣押款發還抗
    告人。相對人於98年7月16日以存證信函催告抗告人於文到
    21日內行使權利，抗告人遲至98年10月29日始向臺灣臺北地
    方法院聲請對相對人核發支付命令，其雖謂已行使權利云云
    ，惟原法院於98年10月14日函請抗告人陳報其有無提起民事
    訴訟、支付命令、調解等，僅係為查明抗告人對相對人催告
    行使權利期間有無行使權利之情形，以為准駁相對人所為返
    還擔保物聲請之裁定，並非依相對人之聲請或代相對人對抗
    告人催告行使權利。再者，民事訴訟法第104條第1項第3款
    （原裁定誤植為第2款）之期間，僅為供擔保人催告受擔保
    利益人行使權利之期間，並以受擔保利益人有無於此期間內
    行使權利作為應否裁定返還擔保金之條件，故受擔保利益人
    只須未於供擔保人所催告之期限內行使權利，條件即屬成就
    ，縱受擔保利益人於准許返還擔保物裁定前即提起訴訟、調
    解或聲請支付命令，仍無礙擔保物返還條件之成就。至於最
    高法院72年度台上字第64號裁定係表明受擔保利益人之權利
    不因於供擔保人所定催告期間內未行使而不得再行使，與擔
    保物是否應返還無涉。本件相對人為抗告人提供之擔保金縱
    返還，若抗告人因相對人假扣押執行致權利受損，仍得依一
    定之程序予以救濟，並不因本件提存物之返還而有不同，是
    抗告人聲明異議，為無理由，應予駁回等語。
三、按訴訟終結後，供擔保人證明已定20日以上之期間，催告受
    擔保利益人行使權利而未行使，或法院依供擔保人之聲請，
    通知受擔保利益人於一定期間內行使權利並向法院為行使權
    利之證明而未證明者。法院應依供擔保人之聲請，以裁定命
    返還其提存物或保證書，民事訴訟法第104條第1項第3款定
    有明文。次按訴訟終結後，受擔保利益人，逾民事訴訟法第
    104條第1項第3款20日以上之期間而未行使其權利時，若在
    供擔保人向法院為返還提存物或保證書之聲請之後，始行使
    其權利者，仍應認為受擔保利益人未在前開期間內行使其權
    利（最高法院72年台抗字第181號判例參照）。
四、經查，相對人前依原法院93年度裁全字第920號假扣押裁定
    ，曾提供82萬元為擔保，以原法院93年度存字第663號提存
    事件提存，並經原法院以93年度執全字第470號假扣押執行
    在案。惟前開假扣押裁定業經相對人聲請撤銷，經原法院以
    97年度裁全聲字第54號裁定准許，相對人並已撤回假扣押執
    行，有原法院93年度裁全字第920號假扣押裁定、93年度存
    字第663號提存書、民事執行處97年6月18日新院雲93執全堯
    字第470號通知函等件為證（見98年度司聲字第209號卷第23
    、24、27頁)。又相對人於上開訴訟終結後之98年7月16日寄
    發存證信函催告抗告人於21日內行使權利，該存證信函已於
    同年7月17日送達抗告人，亦有存證信函及掛號郵件收件回
    執可稽（見98年度司聲字第209號卷第25、26頁）。相對人
    並於98年8月17日向原法院提起本件返還提存物之聲請（見
    98年度司聲字第209號卷第3頁），而抗告人遲至98年10月29
    日始向臺灣台北地方法院聲請對相對人核發支付命令，顯已
    在相對人為本件聲請之後，揆諸前揭說明，自不能影響供擔
    保人即相對人聲請法院命返還擔保金之權益。是本件聲請已
    符民事訴訟法第104條第1項第3款規定，原法院98年度司聲
    字第209號裁定准許返還提存物，即無不當。抗告人聲明異
    議，洵屬無據，原法院予以裁定駁回，並無違誤。抗告意旨
    仍執陳詞，指摘原裁定不當，求予廢棄，為無理由，應予駁
    回。
五、據上論結：本件抗告為無理由，依民事訴訟法第495條之1第
    1項、第449條第1項、第95條、第78條，裁定如主文。
中    華    民    國    99    年    2     月    25    日
                    民事第一庭
                        審判長法  官  張耀彩
                              法  官  林金吾
                              法  官  盧彥如
正本係照原本作成。
不得再抗告。
中    華    民    國    99    年    3     月    1     日
                              書記官  鄭兆璋

司法院資訊處製作；財團法人民間司法改革基金會備份。
